臺灣高等法院刑事裁定　　　　　　　　 100年度毒抗字第26號
抗　告　人
即　被　告　陳家興
上列抗告人即被告因毒品危害防制條例案件，不服臺灣基隆地方
法院中華民國99年12月6日裁定（99年度毒聲字第291號），提起
抗告，本院裁定如下：
    主  文
抗告駁回。
    理  由
一、原裁定意旨略以：抗告人即被告陳家興基於施用第一級毒品
    之犯意，於民國99年9月1日凌晨1時50分為警採尿時向前回
    溯24小時內之某時，在不詳處所，施用第一級毒品海洛因1
    次；復又另行基於施用第二級毒品之犯意，於99年8月31日
    12 時許，在基隆市○○○○道路旁之車號2893-YE休旅車內
    ，施用第二級毒品甲基安非他命1次，嗣於99年8月31日23時
    30 分許，在基隆市○○路22號前為警查獲，並扣得海洛因2
    包（驗餘淨重0.94公克）、甲基安非他命1包（毛重約0.4公
    克）、注射針筒1支、玻璃吸食器1支、吸管藥鏟3支等物，
    業據被告於偵訊時坦承不諱，核與被告為警查獲後所採集之
    尿液，經送檢驗結果呈嗎啡、安非他命、甲基安非他命陽性
    反應等情相符，亦有臺灣尖端先進生技醫藥股份有限公司濫
    用藥物檢驗報告1紙、上開扣案之物品可資佐證。次查，被
    告前因施用毒品案件，經臺灣基隆地方法院裁定送強制戒治
    ，於90年6月19日強制戒治期滿，並由臺灣基隆地方法院檢
    察署檢察官以90年度戒毒偵字第52號不起訴處分確定在案，
    有本院被告前案紀錄表、法務部刑案資料查註紀錄表在卷可
    稽，是被告於前揭強制戒治執行完畢釋放後5年後，再犯本
    件施用毒品犯行，依毒品危害防制條例第20條第3項、第1項
    之規定，仍應裁定令入勒戒處所施以觀察、勒戒。從而，本
    件事證明確，聲請人聲請裁定將被告送勒戒處所執行觀察、
    勒戒，核無不合，應予准許等語。
二、抗告意旨略以：被告於99年8月31日晚上23時30分左右，在
    基隆市○○路訪友結束欲上車時，突然衝出四名彪形大漢，
    其中一人出聲表明刑警身分，但未提示任何可以證明身分之
    文件，且有人對伊以恐嚇語氣表示若伊不配合，待會找出來
    就自找苦吃、自我難看，隨即在車內東翻西找、弄得亂七八
    糟，後來本人不想再繼續吸毒，就主動把友人放置的毒品交
    給他們，並於警詢時坦承曾在99年5月底吸食過有摻雜海洛
    因之香菸，據本人所知，吸食海洛因在48小時至120小時後
    ，取尿檢驗就不太會呈陽性反應，所以貴院裁定尿液報告之
    呈偽陽性反應，請另以它種方式檢驗。又被告不解，為何自
    交保候傳後即未再接獲檢察署之通知書，然被告再接獲貴院
    所發之公文封，即是裁定書，懇請准予發回云云。
三、本院查：
(一)按犯毒品危害防制條例第10條之罪者，檢察官應聲請法院裁
    定，或少年法院（地方法院少年法庭）應先裁定，令被告或
    少年入勒戒處所觀察、勒戒，其期間不得逾2月。依前項規
    定為觀察、勒戒或強制戒治執行完畢釋放後，5年後再犯第
    10條之罪者，適用本條前2項之規定，毒品危害防制條例第
    20條第1項、第3項定有明文。
(二)抗告人即被告陳家興於查獲當日為警依法採集之尿液，經送
    臺灣尖端先進生技醫藥股份有限公司以酵素免疫分析法為初
    步檢驗，再以（GC/MS）氣相層析質譜儀法為確認檢驗方式
    ，檢驗結果確呈鴉片類、甲基安非他命陽性反應，有該公司
    出具之99年9月15日濫用藥物檢驗報告1紙附卷可稽。而氣相
    層析質譜儀分析法之原理係檢品經氣化後，通過層析管分離
    純化，再將純化後之成分循序送入質譜儀做個別鑑定。因質
    譜儀所測定之圖譜，在化學上被公認具有指紋特性，故可據
    以完全判定該檢品係為何種化合物。職是，行政院衛生署管
    制藥品管理局即認為若以氣相層析質譜儀（GC/MS）分析法
    進行確認者，均不致產生偽陽性反應，此為本院職務上已知
    之事項，並經該局於92年6月20日以管檢字第0920004713 號
    函釋明在案（參見法官辦理刑事案件參考手冊一，毒品危害
    防制條例部分第172頁）。是本案扣案之尿液檢體經氣相層
    析質譜儀分析法進行複驗結果，呈鴉片類、甲基安非他命類
    陽性反應，已足以排除尿液呈現偽陽性之可能，堪予認定。
    況本件抗告人於偵訊中對於警方之採尿過程、臨檢盤查程序
    均無意見（見偵查卷第38至39頁），足認抗告人確有施用第
    一、二級毒品海洛因、甲基安非他命之行為甚明，抗告人空
    言否認犯行，洵非可採。至其請求再送其他機關檢驗一節，
    因前述檢驗方式無偽陽性反應發生之可能，核屬並無必要。
(三)抗告人前因施用毒品案件經送觀察、勒戒後，經臺灣基隆地
    方法院裁定送強制戒治，於90年6月19日強制戒治期滿釋放
    ，並由臺灣基隆地方法院檢察署檢察官不起訴處分確定在案
    ，有本院被告前案紀錄表在卷可稽，是抗告人於前揭強制戒
    治執行完畢釋放後5年後，再犯本件施用毒品犯行，原審依
    據毒品危害防制條例第20條第1項、第3項及觀察勒戒處分執
    行條例第3條第1項，裁定抗告人應送勒戒處所觀察、勒戒，
    經核尚無違誤。抗告人空言指摘原裁定違誤，要無理由，應
    予駁回。
四、據上論斷，應依刑事訴訟法第412條，裁定如主文。
中    華    民    國   100    年    1     月    26    日
                  刑事第十八庭  審判長法  官  吳鴻章
                                      法  官  曾淑華
                                      法  官  汪梅芬
以上正本證明與原本無異。
不得再抗告。
                                      書記官  劉寶鈴
中    華    民    國   100    年    1     月    26    日